臺灣高等法院刑事判決
110年度原上訴字第23號
上  訴  人  臺灣士林地方檢察署檢察官
上  訴  人  
即  被  告  黃沛棋


指定辯護人  黃郁叡律師
被      告  郭俊驛


            邱慶智


            楊稜葦


上列上訴人等因被告等傷害案件，不服臺灣士林地方法院109年
度審原訴字第23號，中華民國109年12月28日第一審判決（起訴
案號：臺灣士林地方檢察署109年度調偵字第933號），提起上訴
，本院判決如下：
    主  文
上訴駁回。
黃沛棋、郭俊驛均緩刑貳年，緩刑期間內應履行如附表所示之調
解內容。
    事  實
一、郭俊驛、邱慶智、楊稜葦、黃沛棋為朋友關係，於民國109
    年4月19日凌晨1時許，由郭俊驛駕駛車牌號碼00-0000號自
    用小客車搭載邱慶智、楊稜葦、黃沛棋等人，行經臺北市○○
    區○○街00號路旁，因酒後漫步在該處之林振義及其同行友人
    「阿強」阻擋去路而對之鳴按喇叭，而遭「阿強」回罵一聲
    「叭三小」，詎其等竟因此心生不滿，而共同基於傷害之犯
    意聯絡，分別下車並由郭俊驛手持電擊棒及掃把，黃沛棋持
    安全帽及楊稜葦手持掃把、邱慶智徒手等方式，攻擊、毆打
    林振義及其友人「阿強」，致林振義受有右眼眶挫傷併眼瞼
    撕裂傷3處、右眼前房出血、左手挫傷併多處撕裂傷、左膝
    挫擦傷等傷害。嗣經員警據報前往現場處理，查悉上情。
二、案經林振義訴由臺北市政府警察局士林分局報告臺灣士林地
    方檢察署檢察官偵查起訴。
    理  由
壹、程序部分：
　　按現行刑事訴訟制度有關傳聞法則之立法，旨在確保訴訟當
    事人之反對詰問權，而被告反對詰問權之行使，乃為落實其
    訴訟上之防禦，則被告於審判中就待證之犯罪事實本於自由
    意志而為不利於己之自白，且該自白經調查復與事實相符者
    ，因被告對犯罪事實既不再爭執，顯無為訴訟上防禦之意，
    則反對詰問權之行使已失其意義，要無以傳聞法則規範之必
    要。刑事訴訟法第273條之2規定行簡式審判程序案件，因被
    告對被訴事實為有罪陳述，無傳聞法則與交互詰問規定之適
    用，即本於同一旨趣（最高法院97年度台上字第3775號判決
    意旨參照）。次按被告於第二審經合法傳喚無正當之理由不
    到庭者，得不待其陳述，逕行判決，刑事訴訟法第371 條定
    有明文，此係因被告已於第一審程序到庭陳述，並針對事實
    及法律為辯論，應認已相當程度保障被告到庭行使訴訟權，
    如被告於第二審經合法傳喚無正當之理由不到庭，為避免訴
    訟程序延宕，期能符合訴訟經濟之要求，並兼顧被告訴訟權
    之保障，除被告於上訴書狀內已為與第一審不同之陳述外，
    應解為被告係放棄在第二審程序中為與第一審相異之主張，
    而默示同意於第二審程序中，逕引用其在第一審所為相同之
    事實及法律主張。從而，針對被告以外之人於審判外之陳述
    ，倘被告於第一審程序中已依刑事訴訟法第159條之5規定，
    為同意或經認定為默示同意作為證據，嗣被告於第二審經合
    法傳喚不到庭，並經法院依法逕行判決，揆諸前揭說明，自
    應認被告於第二審程序中，就前開審判外之陳述，仍採取與
    第一審相同之同意或默示同意。查本件被告郭俊驛、邱慶智
    、楊稜葦於原審已就檢察官起訴所引用被告以外之人於審判
    外陳述之證據能力並未爭執，復於本院審判中經合法傳喚，
    無正當之理由不到庭，而本判決下列認定事實所引用之本院
    作為得心證依據之被告以外之人於審判外陳述，經本院審理
    時逐項提示，檢察官、上訴人即被告黃沛棋及辯護人均同意
    作為證據而並未爭執，且未於言詞辯論終結前聲明異議，本
    院審酌各項證據作成時之狀況，尚無違法取得證據及證明力
    明顯過低等瑕疵，且與本案待證事實間具有相當關聯，作為
    證據充足全案事實之認定，應屬適當，依刑事訴訟法第159
    條之5第1項規定，均有證據能力。另本判決下列認定事實所
    引用之其餘證據，均經依法踐行調查證據程序，亦無違法取
    得、不得作為證據之情形或顯有不可信之情況，且均與本案
    具關連性，認以之作為證據應屬適當，故揆諸上開規定，認
    上揭證據資料均有證據能力。
貳、實體部分：
一、本案認定犯罪事實所憑之證據及理由：
　　被告郭俊驛、邱慶智、楊稜葦經本院合法傳喚，無正當之理
    由不到庭；訊據被告黃沛棋於本院坦承不諱，並有下列證據
    可佐：
　　上揭事實，業據被告4人於警詢、偵查及原審坦承不諱，核
    與告訴人林振義於警詢及偵查之指訴相符，並有新光吳火獅
    紀念醫院109年4月21日新乙診字第00000000P號乙種診斷證
    明書及傷勢照片3張、臺北市政府警察局士林分局扣押筆錄
    、扣押物品目錄表、監視器錄影光碟1張、監視器錄影翻拍
    照片4張附卷可佐，足認被告4人前揭任意性自白核與事實相
    符，堪以採信。綜上所述，本件事證明確，被告4人共同傷
    害犯行洵堪認定。
二、論罪：
　　核被告4人所為，均係犯刑法第277條第1項之傷害罪。被告4
     人間就上開犯行有犯意聯絡及行為分擔，均應論以共同正
    犯。
三、上訴駁回：
　　原審審理結果，認被告4人所犯罪證明確而適用刑法第277條
    第1項、第28條規定，並以行為人責任為基礎，並審酌被告4
     人僅因細故而與告訴人林振義發生糾紛，未能思循理性方
    式解決，竟恣意共同傷害告訴人，顯見被告4人自我情緒控
    制能力薄弱，所為實屬不該，惟念及被告4人犯後尚知坦承
    犯行，態度尚可，考量其犯罪動機、目的、手段、告訴人所
    受傷勢程度，兼衡被告郭俊驛自陳高中畢業之智識程度、目
    前從事服務業、月薪約新臺幣（下同）1萬元、單身、無家
    人待其扶養之家庭生活經濟狀況，被告邱慶智自陳專科畢業
    之教育智識程度、目前任職於工廠、月薪約2萬元、已婚、
    尚有2名子女待其扶養之家庭生活經濟狀況，被告楊稜葦自
    陳高中肄業之教育智識程度、目前從事服務業、月薪約1萬
    多元、單身、無家人待其扶養之家庭生活經濟狀況，被告黃
    沛棋自陳就讀大學之教育智識程度、單身、無家人待其扶養
    之家庭生活經濟狀況，及被告邱慶智業已賠償告訴人1萬元
    ，業據告訴人自承在卷，足認被告4人非無和解誠意等一切
    情狀，認被告4人共同犯傷害罪，各處有期徒刑3月，並均諭
    知易科罰金之折算標準；扣案之掃把3支、未扣案之安全帽1
    頂、電擊棒1支，分別係供被告郭俊驛、楊稜葦、黃沛棋共
    同犯本案犯行所用之物，業據上開被告3人供承在卷（見偵8
    355號卷第13、26、36頁），然就扣案之掃把3支、未扣案之
    安全帽1頂部分，上開被告3人均否認為其等所有，並供稱該
    等物品係擺放於路邊、為渠等隨手自路邊拾得的等語，且卷
    內亦查無積極證據足認該等物品係上開被告3人所有，自均
    無從宣告沒收；又就未扣案之電擊棒1支，被告郭俊驛供稱
    非其所有，且業已丟棄等語（見偵8355號卷第13頁），復查
    無其他積極證據足認該物品係被告4人所有，且該物現仍存
    在而未滅失，亦非屬違禁物，其沒收不具刑法上重要性，爰
    依刑法第38條之2第2項規定亦不予宣告沒收，核無認定事實
    錯誤、量刑瑕疵或違背法令之情形，其結論尚無不合。茲原
    判決已詳敘就卷內證據調查之結果，而為綜合判斷、取捨，
    認被告4人確有共同傷害犯行，其得心證的理由已說明甚詳
    ，並就刑法第57條各款及前開所列情狀，予以綜合考量，在
    法定刑度範圍內，詳予審酌科刑，經核原判決所為論斷及量
    刑並無違背經驗法則、論理法則、或有濫用量刑權限，亦無
    判決理由不備，或其他輕重相差懸殊等量刑有所失出或失入
    之違法或失當之處，自不容任意指為違法；本院考量被告4
    人犯後均坦承犯行，係因與告訴人間就賠償金額之認知尚有
    差距，未能達成和解，尚難遽認其等犯後態度不佳而應加重
    其刑之理由。檢察官上訴意旨認被告4人未與告訴人達成和
    解，原審量刑應屬過輕，指摘原判決不當云云，惟被告4人
    於110年4月27日已與告訴人林振義達成調解，有本院民事庭
    110年度刑上移調字第23號調解程序筆錄附卷可佐（見本院
    卷第113頁），核與檢察官上訴意旨所載之情節已有不同，
    是原審所為刑之量定，客觀上並未逾越法定刑度或濫用其裁
    量權限，核屬法院量刑職權之適法行使，難認有何不當。檢
    察官提起上訴，指摘原判決量刑不當，及被告上訴意旨請求
    從輕量刑云云，均為無理由，應予駁回。
四、緩刑：
（一）末查被告郭俊驛、黃沛棋前未曾因故意犯罪受有期徒刑以
      上刑之宣告，有本院被告前案紀錄表3份在卷可按，審酌
      其因一時輕忽，致罹刑典，且其等於本院審理期間，已與
      告訴人達成調解，告訴人之訴訟代理人林振豪亦於調解時
      表示告訴人願意原諒被告，會請法院給予緩刑之機會等情
      ，有本院民事庭110年度刑上移調字第23號調解程序筆錄
      附卷可佐（見本院卷第113頁）。本院審酌上情，信認被
      告郭俊驛、黃沛棋歷此偵、審訴訟程序及刑之宣告教訓，
      當知所警惕，殊無再犯之虞，因認被告郭俊驛、黃沛棋所
      宣告之刑，以暫不執行為適當，爰依刑法第74條第1項第1
      款規定，予宣告緩刑2年，以啟自新。至被告邱慶智前於1
      09年間因涉詐欺案件，經臺灣士林地方檢察署檢察官提起
      公訴，現由臺灣士林地方法院以110年審金訴字第115號審
      理中，被告楊稜葦前因另涉不能安全駕駛致交通危險案件
      ，經臺灣臺北地方法院以108年度交簡字第1877號判決處
      有期徒刑3月、緩刑2年（緩刑期間為108年11月19日至110
      年11月18日），緩刑尚未期滿，有本院被告前案紀錄表在
      卷可考（見本院卷第41、44頁），本院認其2人均不宜予
      以宣告緩刑，附此敘明。
（二）另參酌被告郭俊驛、黃沛棋與告訴人成立和解之內容，依
      刑法第74條第2項第3款規定，併命被告郭俊驛、黃沛棋應
      依附表所載之方式，給付告訴人如附表所示之金額。又此
      部分乃緩刑宣告附帶之條件，依刑法第74條第4項規定，
      上開緩刑條件得為民事強制執行名義，且被告郭俊驛、黃
      沛棋於本案緩刑期間，倘違反上開緩刑負擔，情節重大，
      足認原宣告之緩刑難收其預期效果，而有執行刑罰之必要
      ，依刑法第75條之1第1項第4款規定，得撤銷其緩刑之宣
      告，併此敘明。
五、本案110年5月6日審判程序傳票，於110年4月12日送達至被
    告郭俊驛、邱慶智、楊稜葦上開住所，因未獲會晤本人，已
    將文書交與有辨別事理能力之同居人即奶奶郭碧環簽名收受
    、受僱人即迪斯耐大廈管理委員會管理員蓋章收受、受僱人
    即金旺來大廈管理委員會管理員蓋章收受，有本院送達證書
    3份在卷可參（見本院卷第89、91、93頁），其等經合法傳
    喚，無正當之理由不到庭，爰不待其陳述，逕行判決。
據上論斷，應依刑事訴訟法第368條、第371條，刑法第74條第1
項第1款、第2項第3款，判決如主文。
本案經檢察官張秋雲到庭執行職務。
中　　華　　民　　國　　110 　年　　5 　　月　　27　　日
                  刑事第十七庭  審判長法　官  鄭水銓
                                      法　官  黃雅芬
                                      法　官  沈君玲
以上正本證明與原本無異。
如不服本判決，應於收受送達後20日內向本院提出上訴書狀，其
未敘述上訴之理由者並得於提起上訴後20日內向本院補提理由書
（均須按他造當事人之人數附繕本）「切勿逕送上級法院」。
                                      書記官  曾彥碩
中　　華　　民　　國　　110 　年　　5 　　月　　27　　日
附錄：本案論罪科刑法條全文
中華民國刑法第277條
傷害人之身體或健康者，處5 年以下有期徒刑、拘役或50萬元以
下罰金。
犯前項之罪，因而致人於死者，處無期徒刑或7 年以上有期徒刑
；致重傷者，處3 年以上10年以下有期徒刑。

附表：
被告郭俊驛、黃沛棋應履行之附條件緩刑內容（即本院民事庭11
0年度刑上移調字第23號調解筆錄內容）：
被告（即郭俊驛、邱慶智、楊稜葦、黃沛棋）願給付原告（即林
振義）新臺幣（下同）12萬元。其給付方法為：110年5月15日、
同年6月15日各給付4萬5仟元，同年7月15、8月15日各給付1萬5
仟元，各期款項直接匯入華南商業銀行，帳號：000000000000，
戶名林育如。如一期不按時履行，視為全部到期。